【裁判字號】    92,交上更(一),7
【裁判日期】    920318
【裁判案由】    公共危險
【裁判全文】
臺灣高等法院臺南分院刑事判決                                      行股
    上  訴  人
    即  被  告  乙  ○  ○
    選任辯護人  楊  慧  娟
右上訴人因公共危險案件，不服臺灣臺南地方法院八十九年度交訴字第九十四號中華
民國八十九年四月十三日第一審判決（起訴案號：臺灣臺南地方法院檢察署八十八年
度偵字第一二四三五號），提起上訴，判決後經最高法院發回更審，本院判決如左：
    主      文
原判決撤銷。
乙○○無罪。
    理      由
一、公訴意旨略以：上訴人即被告乙○○係以駕駛為業之卡車司機，於民國（下同）
    八十八年八月二十三日下午一時三十五分許，駕駛車牌ＫＺ─四四八號貨櫃曳引
    車，沿國道一號公路由南向北方向行駛，途經三一五公里北向處附近時，因嫌車
    前同為行駛內車道，由甲○○所駕駛之車牌ＢＧ─二七０二號自用小客車行駛速
    度太慢，遂將車身以極近之距離緊逼甲○○之自小客車後方，並一再以閃強光燈
    與按鳴高音喇叭之方式逼迫甲○○讓道，且以極危險之近距離由甲○○之右側轉
    至外側車道，旋又以極危險之近距離超車至甲○○之車前，致使甲○○被迫讓道
    ，幾乎擦撞到高速公路之內側護欄，致生高速公路上往來之危險。案經甲○○告
    發由內政部警政署國道公路警察局第五警察隊移送偵辦，因認被告乙○○涉犯有
    刑法第一百八十五條第一項之公共危險罪嫌云云。
二、按犯罪事實應依證據認定之，無證據不得推定其犯罪事實；又不能證明被告犯罪
    者，應諭知無罪之判決；刑事訴訟法第一百五十四條、第三百零一條第一項，分
    別定有明文。次按刑事訴訟法上所謂認定犯罪事實之證據，係指足以認定被告確
    有犯罪行為之積極證據而言，該項證據自須適合於被告犯罪事實之認定，始得採
    為斷罪資料；又事實審法院對於證據之取捨，依法雖有自由判斷之權，然積極證
    據不足證明犯罪事實時，被告之抗辯或反證縱屬虛偽，仍不能以此資為積極證據
    應予採信之理由；又認定不利於被告之事實，須依積極證據，苟積極證據不足為
    不利於被告事實之認定時，即應為有利於被告之認定，更不必有何有利之證據；
    又告訴人之告訴，係以使被告受刑事訴追為目的，是其陳述是否與事實相符，仍
    應調查其他證據以資審認，始得為不利被告之認定；亦迭據最高法院著有判例在
    案。公訴人認被告涉犯有上開公共危險罪嫌，無非係以告發人甲○○在警訊及偵
    查中之指訴，且被告曾在警訊中自承有閃燈及按喇叭之超車行為等由為論據。訊
    據被告固不諱言有於右揭時間，駕駛拖板車行經國道一號公路上開路段，並於行
    車途中有超車之事實；惟矢口否認有何公訴意旨所指之公共危險犯行，並辯稱：
    當時其所駕駛之拖板車車牌為ＦＣ─Ａ六號，已與告發人於告發時所指拖板車之
    車牌ＹＴ─六三號不同，顯見告發人指訴之對象有誤，至其在警訊中稱曾於高速
    公路三二四公里處超過一輛車子云者，因在高速公路行車時有超車情事，並無從
    證明是否超過告發人之車子，況其於超車時亦未以閃強光燈及按鳴高音喇叭方式
    ，逼迫前車讓道，其被指妨害公共危險洵屬冤枉云云。
三、經查：
（一）本件被告之所以被訴犯公共危險罪嫌，係因告發人於八十八年八月二十三日
      ，駕駛自用小客車於國道一號公路上，遭後方行駛之大型曳引車，一再以閃強
      光燈及按鳴高音喇叭方式逼迫讓道，險肇事故舉發而來，則告發人既親眼目睹
      經歷案發經過，所為告發事證，自屬被告是否成罪之重要證據。首依告發人在
      警訊中所指稱：「當我車行經上述地點（國道北上三百一十五公里處）時，行
      駛於內車道，前方及右側皆有車，ＫＺ─四四八號曳引車在我車後方一直逼近
      ，並不斷以強光燈及高音喇叭逼迫我讓道，在安全距離不及之情形下，ＫＺ─
      四四八號車立即變換到外車道後，旋即又變換至內車道，逼迫我車衝出車道而
      險擦撞內側護欄，我不得已踩剎車讓該車通過，該車於此等行為後，立即以高
      速駛離，我見無法追上，爰即向新市收費站守望員警報案，經通報後於新營收
      費站北上處將之攔獲。」等語觀之（見警卷八十八年八月二十三日偵訊筆錄）
      ，雖足認告發人於案發當日，有經警方協助攔獲被告所駕駛之車牌ＫＺ─四四
      八號曳引車，並指稱被告有為上開危險之駕駛行為。然被告既再三爭執告發人
      指認有誤，並稱其駕駛之曳引車車頭車牌雖為ＫＺ─四四八號，然後面拖板車
      車牌則為ＦＣ─Ａ六號，與告發人所指該危險駕駛之車輛後面拖板車車牌係Ｙ
      Ｔ─六三號不符等語，顯見該危險車輛之拖板車車牌，是否指認有誤，即有先
      予查明核實之必要。對此告發人在偵查中雖指稱：「（你能確定是黃啟瑞開的
      貨櫃車按喇叭及閃大燈？）我確定，因是我太太記下車牌的，貨車拖車之車牌
      為ＹＴ─六三號，車頭是ＫＺ─四四八號。」云云（見偵查卷第十四頁），證
      人即當日值班員警黃寶輝，在本院前審亦證稱：「我是在收費站服勤，是小客
      車之駕駛到我們這邊報案，說有一部車車號是幾號，是一部拖車，甲○○稱其
      不當超車，一直逼迫他的車，並指稱那輛車即將進站，我就與甲○○及其妻子
      在收費站等，當車進站時，甲○○就指是這輛車，但車子與黃某所報案的車號
      不一樣，我就問他為何車號不一樣，而王某他一再說是這一部車沒錯，接著被
      告就下車，王某直說被告一直逼迫他的車子，而被告當時說沒有，作筆錄時被
      告稱在王某後面七、八公尺，被告說前面的車子開的很慢，他就開內線超車。
      」云云（見上訴卷第二十三、二十四頁）；且告發人與被告雙方互不相識亦無
      嫌隙，衡情告發人亦不可能憑空誣陷被告犯罪。第按國道高速公路車水馬龍風
      馳電掣，乃眾所週知之交通常識，即告發人亦自稱當日車流量甚大，更於第二
      次警訊時供稱無法追趕上當時逼迫讓道之貨櫃曳引車，且高速公路上與被告所
      駕駛車型相同之曳引車不知凡幾，是告發人當日會警攔獲被告所駕駛之曳引車
      時，客觀言之已非無誤認之可能。況證人即當日同在自小客車內之告發人妻子
      陳月娥，在本院前審既明確證稱：「是我記的，車牌號碼我現在已經忘了，但
      是我當時有核對其車的車牌，與我記的是一樣的，我看不到前面，我只能看到
      後面，所以我記後面的車牌，他那時車子是拖一個貨櫃。」等語（見上訴卷第
      四十四頁），亦見該證人當時僅能目睹記下該危險車輛之後拖板車車牌為ＹＴ
      ─六三號，並未能目睹記下車頭車牌係ＫＺ─四四八號，併交由其夫即告發人
      持向警方舉發憑辦，是告發人之所以指認被告所駕駛之車頭車牌ＫＺ─四四八
      號曳引車係危險車輛，應係會同警員在收費站等候該危險車輛時，因直覺見被
      告駛來之曳引車即係該危險車輛，始依該車車頭所懸掛之車牌ＫＺ─四四八號
      逕予指認，致出現前後車牌指認不一致之矛盾現象，此觀上開警員證人之所以
      證稱：「當車進站時，甲○○就指是這輛車，但車子與黃某所報案的車號不一
      樣，我就問他為何車號不一樣，而王某他一再說是這一部車沒錯。」等語即明
      ，則告發人在警訊中稱係伊太太記下貨車拖車之車牌為ＹＴ─六三號，車頭車
      牌為ＫＺ─四四八號云者，即難認屬實情。尤以被告當日所駕駛之拖板車車牌
      為ＦＣ─Ａ六號，不惟有本審依職權向交通部公路總局高雄區監理所調閱之拖
      車車籍查詢資料附卷足稽，且依該資料亦足認該車牌ＦＣ─Ａ六號拖板車之車
      主，確為被告所服務之國鼎通運有限公司，是被告稱其拖板車車牌為ＦＣ─Ａ
      六號，亦洵屬有據。另本院前審依職權向內政部警政署國道公路警察局第四警
      察隊，調閱八十八年八月二十三日之無線通信聯絡記錄，告發人當時通報警網
      時亦係指稱車牌ＹＴ─六三號曳引車逼迫伊車讓道云云（見上訴卷第一０七頁
      ）。是告發人於案發後報案所指之拖板車車牌號碼，與被告所駕駛之拖板車車
      牌號碼，兩相對照亦無一相同或有類似情事，益顯告發人指稱被告所駕駛之車
      頭車牌ＫＺ─四四八號曳引車為危險車輛，洵屬有誤。再者告發人既迭稱於案
      發時多次遭後方車輛閃強光燈與按鳴高音喇叭之方式逼迫讓道，又以極近距離
      超車至車前，無奈被迫讓道幾乎擦撞到高速公路之內側護欄云云，則斯時告發
      人顯於後方緊追該強逼讓道之曳引車，對該危險曳引車必定印象深刻，且又時
      為日正當中之午間時刻，視線良好，加以告發人夫婦復緝兇心切，當必仔細清
      楚認明記下該強行逼迫讓道車輛之後拖板車車牌號碼，而非處於漫不經心下任
      意登載而有誤認之可能，始符常情；然告發人於案發當日向新市○○○路警察
      隊報案時，即已明確供稱對伊逼車之拖板車車牌為ＹＴ─六三號，嗣在檢察官
      偵查時亦稱該拖板車車牌為ＹＴ─六三號無訛，顯見拖板車車牌ＹＴ─六三號
      ，確為告發人於案發當時所記下之車牌號碼無疑。且查車牌ＹＴ─六三號車，
      依該拖板車之車籍資料顯示（見上訴卷第九十五頁），亦屬拖板車，屬山海運
      輸股份有限公司所有；雖證人即該車車主王明航在本院前審證稱：伊所有之Ｙ
      Ｔ─六三號拖車車牌，已於八十八年七月一日遺失，然未即時報遺失，而係至
      八十八年十一月一日始報遺失，拖板車係同一台云云（見上訴卷第八十八頁）
      。然按拖板車係運輸者之生財工具，倘該ＹＴ─六三號拖板車之車牌，真早於
      八十八年七月一日即已遺失，基於營運所需及避免遭冒用，應會速予申報或申
      請補發，始合於經驗法則，乃竟長期放任該拖板車之車牌下落於不顧，並將該
      拖板車閒置四個月不營運，殊與常理有違，況依告發人所訴上開案發經過，被
      告亦無可能於行駛途中有更換拖板車車牌之可能，堪認證人王明航所供前詞，
      應屬畏懼招惹法律責任而未供出實情所致，該ＹＴ─六三號拖板車之車牌，當
      時應仍係懸掛於拖板車上正常營運使用，且因有為上開危險駕駛之情形，而為
      告發人記下該車牌號碼至明，否則告發人豈有憑空記下該拖板車車牌號碼之理
      。據此告發人所告發之拖板車車牌號碼，既與被告所駕駛之拖板車車牌號碼完
      全不同，且該車牌ＹＴ─六三號拖板車當時確亦有在路上行駛，依法即難憑此
      有瑕疵之指訴，逕予解釋係告發人一時情急誤記車牌所致，而遽為被告不利之
      認定。
（二）被告雖在警訊中自承：「我當時本行駛外車道，因欲超車故變換到內車道，然
      該ＢＧ─二七０二號自小客車，卻在內車道上以慢速行駛，時速約六十公里，
      故我只得於他後方約八公尺處，以燈光及喇叭示意其讓道，詎料該車聞訊後即
      將車速減慢，我不得已只有待至有安全間距後，才變換至外車道超越該車後，
      再變換到內車道繼續行駛，詎料該車卻指控我以不當方式逼迫他讓道。」（見
      警卷八十八年八月二十三日偵訊筆錄），繼在偵查中供稱：「：：當從路竹塞
      車到仁德，三二四公里處車速開始快起來，我從外線換到內線車道要超車，這
      時我車前面是計程車，計程車前是ＢＧ－二七０二號車，因他車速只有六十公
      里，計程車又換到外線，我也跟著換到外線，才從外線超他車，可能是計程車
      隊他閃的燈、按喇叭：：當時車子很多。」（見偵查卷第十三、十四頁），及
      在原審亦供稱：「當時從高雄上來都嚴重塞車，到了仁德交流道後已經開始疏
      通了，其實我前面還有一台計程車：：，可能是計程車按的（喇叭），他誤會
      是我」（見原審卷第二十一頁）各等語。然按被告既駕駛曳引車，急欲超越前
      方慢行之自小客車，為超車之安全已自顧不暇，衡情應已無分心再注意並記下
      前行自小客車車尾車牌號碼之理，且被告於超車行為後猶續行許久，途中並更
      換過輪胎始遭警方攔檢，則縱被告於超車時有注意自小客車之車尾車牌號碼，
      然囿於人之記憶，是否於事後遭警查獲時猶記得該自小客車之車尾車牌號碼，
      亦非無疑，是警卷八十八年八月二十三日由國道四隊新營分隊隊員黃寶輝所製
      作之筆錄內容，其中書有「被告超車對象為ＢＧ─二七０二號之小客車。」云
  者，應係來自告發人之指述，及被告因有感於在高速公路上確曾有超車之事實
      ，而在警員對被告及告發人所為訊問之互動下，於未有確切之認證前，由警員
      綜合雙方意旨，即將告發人之自用小客車車牌號碼，記載為被告超車之對象，
      嗣在原審偵審中，因已有該車牌ＢＧ－二七０二號自小客車之存在，始亦為有
      超越該車之相同供述，尚不得憑此片面記載，遽認被告已自白犯行。至被告雖
      自承於八十八年八月二十三日，在國道一號公路上有超車之行為，然既無積極
      確切證據足認超車之對象即係告發人之自用小客車，且依被告在警訊中所稱其
      超車係在國道一號公路北上三二四公里處（見警卷八十八年八月二十三日偵訊
      筆錄），亦與告發人所指之國道一號公路北上三一五公里處有異，益見被告該
      警訊之供述確與事實有間，難據為被告不利之證明。
（三）又證人陳月娥在警訊中雖曾證稱：本案發生時，有車牌ＪＤ─九二二號大貨車
      目擊現場，並就該車之特徵陳稱「顏色為乳白色，車邊有第一羊乳字樣，車箱
      約二十呎貨櫃。」云云；然據國道五隊循線調查發現車牌ＪＤ─九二二號大貨
      車，為臺南貨運配置在松山營業所之市區配達車，該車於八十八年八月二十三
      日並未離開北部，且該車之外觀亦與該證人所陳述者不同等情，既有臺南貨運
      函及所附之相關資料附於警卷為憑，亦見該證人此部分之證詞不實。至證人陳
      月娥另稱：警員對伊很凶，對警察態度很生氣，並質疑警訊時被告明明末帶駕
      照，警員似有循私之嫌乙節；因本案發生時國道四隊警員黃寶輝（即證人指控
      之警員），對被告未帶駕照違規已依法處理，開立一張一千八百元之罰單，另
      對被告未保持安全距離，任意變換車道部分，亦在尚未調查清楚之情況下，逕
      依該證人之片面指證，開立三千元之罰單，凡此亦有該二張罰單影本附卷可佐
      （見上訴審第一三三頁），顯見執勤警員並未循私偏袒被告，反倒係警員於該
      證人之堅持下，於未確切究明事實真象下，即擅對被告為該未保持安全距離，
      任意變換車道之違規舉發，雖被告未對各該違規舉發異議，然亦不得徒憑有該
      違規舉發之情事，即認被告確有告發人所指之危險駕駛犯行。
（四）末按刑法第一百八十五條第一項之公共危險罪，採具體危險制，以其行為存在
      具體之公共危險狀態為構成要件，且該條項所謂以他法致生公共危險者之他法
      ，雖係指除損壞、壅塞以外之一切妨害通行方法而言；然綜上事證僅告發人片
      面無從證實之單一指控，並無任何證據足認被告有為除損壞、壅塞以外之一切
      妨害通行方法，致生公共危險之情事，矧被告依法本不負自證無罪之義務，被
      告犯罪是否成立，應由法院審酌全案卷證，綜合全般辯論意旨而為審認，要不
      得僅以被告之供詞無法證實其真正，而以被害人有瑕疵之指述，即推認臆測被
      告之犯行，是亦不得徒因有告發人有瑕疵之指訴，即推認被告有不當駕駛而犯
      有公共危險罪之情事。
四、綜上各情，參互觀之，告發人之指訴既有瑕疵，而無從證明被告所駕駛之曳引車
    ，即係告發人所指超車之危險車輛，此外復查無其他積極確切證據，足認被告有
    何公訴意旨所指之犯行，本件不能證明被告犯罪。原審疏未詳酌，遽依論理法則
    及告發人之指訴，對被告論處公共危險之罪刑，自有未合。被告上訴意旨，否認
    犯罪，指摘原判決不當，自為有理由，應由本院將原判決予以撤銷，改判其無罪
    。
五、據上論斷，應依刑事訴訟法第三百六十九條第一項前段、第三百六十四條、第三
    百零一條第一項，判決如主文。
本案經檢察官邱克斌到庭執行職務。
中    華    民    國     九十二     年 三       月      十八      日
                                  臺灣高等法院臺南分院刑事第二庭
                                      審判長法官  游  明  仁
                                            法官  蘇  重  信
                                            法官  林  永  茂
右正本證明與原本無異。
檢察官如不服本判決，應於判決送達後十日內向本院提出上訴狀，其未敘述理由者並
應於提出上訴狀後十日內向本院補提理由書（應附繕本)。
被告不得上訴。
                                      法院書記官  劉  岳  文
中    華    民    國     九十二     年       三       月      十八      日


司法院資訊處製作；財團法人民間司法改革基金會備份。
